臺灣高等法院民事判決　　　　　　　　　 93年度上字第732號
上　訴　人　乙○○○
訴訟代理人　許憲德
上　訴　人　己○○
　　　　　　戊○○
　　　　　　丙○○
　　　　　　辛○○○
　　　　　　庚○○
　　　　　　丁○○
被　上訴人　甲○○
訴訟代理人　李振燦律師
複　代理人　陳志誠律師
上列當事人間土地所有權移轉登記事件，上訴人對於中華民國93
年6 月15日臺灣桃園地方法院93年度訴字第233 號第一審判決提
起上訴，經本院於93年12月28日言詞辯論終結，判決如下：
    主  文
上訴駁回。
第二審訴訟費用由上訴人連帶負擔。
    事實及理由
壹、程序方面：
一、本件原判決命上訴人乙○○○及己○○、戊○○、辛○○○
    、丙○○、庚○○、丁○○應就被繼承人陳讚立所有如附表
    所示土地（下稱系爭土地）辦理繼承登記後，將所有權移轉
    登記與上訴人；該訴訟標的對於上訴人乙○○○及己○○、
    戊○○、辛○○○、丙○○、庚○○、丁○○必須合一確定
    （參照民事訴訟法第56條第1款規定），茲據上訴人乙○○
    ○提起上訴，其上訴之效力及於己○○、戊○○、辛○○○
    、丙○○、庚○○、丁○○，爰併列己○○、戊○○、辛○
    ○○、丙○○、庚○○、丁○○為上訴人。
二、上訴人己○○、戊○○、辛○○○、丙○○、庚○○未於言
    詞辯論期日到場，經核無民事訴訟法第三百八十六條所列各
    款情形，爰依被上訴人之聲請，由其一造辯論而為判決。
貳、實體方面：
一、本件上訴人聲明求為判決：（一）原判決廢棄，（二）被上
    訴人在第一審之訴駁回（按依民事訴訟法第56條第1款規定
    ，上訴人乙○○○所為之聲明，其效力及於上訴人全體）。
    被上訴人聲明求為判決：如主文所示。
二、被上訴人起訴主張：上訴人係已故陳讚立之子女，共同繼承
    陳讚立所有系爭土地，惟尚未辦理繼承登記；兩造於民國（
    下同）92年9月23日就系爭土地簽訂買賣契約書，依兩造所
    訂買賣契約書第3、4條約定，被上訴人應於簽訂契約之同時
    給付第一期款新台幣（下同）980,000元，第二期款俟系爭
    土地所有權移轉登記辦畢之三日內給付；上訴人則應於同年
    12月17日前完成系爭土地之繼承登記，並於系爭土地遺產稅
    核下之日辦理系爭土地所有權移轉登記申請書件之用印手續
    ；伊業已依約給付上訴人第一期款980,000元，且系爭土地
    之遺產稅亦業已核下；惟上訴人乙○○○卻拒絕辦理系爭土
    地之繼承登記及所有權移轉登記，其餘之上訴人雖同意辦理
    ，但因上訴人乙○○○之反悔，致迄今仍無法辦理上開登記
    等情，爰依買賣關係，求為命上訴人應就被繼承人陳讚立所
    有系爭土地辦理繼承登記後，將所有權移轉登記與被上訴人
    之判決（原審判決上訴人敗訴，上訴人乙○○○一人提起上
    訴，其上訴之效力及於繼承人全體）。
    上訴人乙○○○則以：伊並未同意要將系爭土地出賣與被上
    訴人，係因受親情包圍及遭仲介人恐嚇威脅，伊才在系爭土
    地之買賣契約書上簽名，但嗣後伊已將該買賣契約書上伊之
    簽名刪除，並退回被上訴人所交付支付買賣價金之支票，伊
    與被上訴人間之買賣關係應已解除，被上訴人不得請求伊辦
    理系爭土地之繼承登記及移轉所有權登記云云；上訴人己○
    ○、戊○○、辛○○○、丙○○、庚○○、丁○○則以：彼
    等有與被上訴人簽訂系爭土地之買賣契約，也同意就系爭土
    地辦理繼承登記後，將所有權移轉登記與被上訴人等語，資
    為抗辯。
三、經查被上訴人主張之前開事實（除上訴人乙○○○抗辯伊與
    被上訴人間之買賣契約業已解除外），業據其提出土地買賣
    契約書、提存書、支票影本八紙及土地登記謄本為證（見原
    審卷11至20、114、115頁），且為上訴人所不爭執，自堪信
    為真實。
四、上訴人乙○○○所為之上開抗辯是否可取，詳如下述：
（一）上訴人己○○、戊○○、辛○○○、丙○○、庚○○、丁
      ○○均自認有與被上訴人簽訂系爭買賣契約，並已將印鑑
      證明、
      （見原審卷141、142頁）。上訴人己○○並到場陳述：當
      時上訴人七人全體都有同意要將系爭土地賣給被上訴人，
      乙○○○當時也有同意，並且簽名在買賣契約書上等語（
      見原審卷90頁）。
（二）證人即代書游健俊亦到場證稱：「原本除了乙○○○，大
      家都簽（約）了，後來他們家族聚餐時，打電話叫我過去
      餐廳，告訴我乙○○○同意簽訂本件土地買賣契約書，我
      就將系爭契約書帶去給她看，˙˙˙當時乙○○○的兩個
      兒子都在場，許憲德當時也在場，他們都有看契約書，而
      且說沒有問題才簽約的，我在現場等他們看契約並且討論
      契約內容大約兩個小時。˙˙˙乙○○○是拿契約叫她兒
      子幫她看，他兒子看了之後跟他說沒有問題，我也有跟乙
      ○○○說明契約內容」等語（見原審卷125至128頁）。
（三）證人即仲介人褚憬蒼、許瑞純亦到場一致證稱彼等並未恐
      嚇上訴人乙○○○簽訂系爭買賣契約，簽約時彼等並未在
      場（見本院卷46至48頁）；而證人即上訴人乙○○○之妯
      娌陳江璧玉（上訴人己○○之妻）亦到場證稱：「乙○○
      ○在家族聚餐當天同意賣地，她兩個兒子也在場，他兒子
      都是成年人；˙˙˙聚餐那天簽約後，乙○○○也有拿到
      支票，簽約那天大家都高高興興的」（見本院卷48頁）；
      另證人即上訴人乙○○○之妯娌陳吳秀環（上訴人戊○○
      之妻）亦到場證稱：「賣土地簽約那天˙˙˙我們一起聚
      餐吃飯，乙○○○個兒子一起吃飯，契約書看很久，看很
      詳細，我們沒有恐嚇她」（見本院卷49頁）。
（四）觀諸前述上訴人己○○之陳述及證人游健俊、陳江璧玉、
      陳吳秀環、褚憬蒼、許瑞純等人所為證詞之內容，足見上
      訴人乙○○○係在家族聚餐之場合，由其子陪同審閱及經
      代書口述說明系爭買賣契約書之內容後，始簽訂系爭買賣
      契約書，應係出於自由意思與被上訴人成立系爭買賣契約
      ，並在系爭買賣契約書上簽名蓋指印。又上訴人乙○○○
      亦自認伊既未報警，亦未以書面或口頭對被上訴人表示被
      脅迫並撤銷被脅迫所為之意思表示（見本院卷85頁），是
      上訴人乙○○○抗辯伊係受恐嚇脅迫始簽訂系爭買賣契約
      應不發生效力云云，殊不足取。
（五）上訴人乙○○○雖抗辯：伊已將系爭買賣契約書上伊之簽
      名刪除，系爭買賣契約業已解除云云；惟查證人游健俊證
      稱：「簽約後，大約過了一個月之後，乙○○○的兒子打
      電話來說乙○○○的支票沒有冠夫姓，領不到錢，叫我通
      知被上訴人到她家改支票及買賣契約書，也就是要冠夫姓
      ，到了她家，我叫她加上「許」字就可以了，可是乙○○
      ○說她要劃掉名字重新簽名，叫我把契約書拿給她，看完
      之後她就把簽名劃掉，我當時怕她劃錯，把別人的名字劃
      掉，所以我說要幫她劃掉，我幫她劃掉之後，她就不肯簽
      名了。˙˙˙乙○○○當時並沒有告訴我她不願意簽訂本
      件買賣契約；˙˙˙被上訴人並沒有同意乙○○○解除買
      賣契約，被上訴人當時在旁邊改支票，把「陳玉珍」的姓
      名加上夫姓；乙○○○劃掉簽名之後，不肯簽名，我們只
      好離開」等語（見原審卷124至129頁）；即上訴人乙○○
      ○亦自認伊在簽約後過了一、二個星期要求刪掉姓名，伊
      已拿支票，支票上有指定受款人，可是受款人只寫陳玉珍
      。到銀行不能領，後來就把支票交還給代書，後來是有再
      寄支票過來，支票上有把陳玉珍改成乙○○○，伊因為不
      賣地，所以把支票退回（見本院卷84頁）。由上述情節觀
      之，足見兩造間並未達成解除系爭賣賣契約之合致意思表
      示，而系爭買賣契約既已成立，上訴人乙○○○復無得以
      主張解除契約之法定事由，自不得任意片面解除系爭買賣
      契約；從而上訴人乙○○○抗辯系爭買賣契約業已經伊解
      除云云，顯非可取。
五、綜上所述，兩造間就系爭土地既已簽訂系爭買賣契約書，而
    依系爭買賣契約書第3條附註及第4條之約定）上訴人應於92
    年12月17日前完成系爭土地之繼承登記，並於系爭土地遺產
    稅核下之日辦理所有權移轉登記（見原審卷11、12頁）。而
    系爭土地之遺產稅業已核下，既為上訴人乙○○○所自認（
    見原審卷131頁），且亦為其餘上訴人所不爭執，則被上訴
    人依系爭買賣契約關係，請求上訴人應就被繼承人陳讚立所
    有系爭土地辦理繼承登記後，將所有權移轉登記與被上訴人
    ，為有理由，應予准許。從而原審所為上訴人敗訴判決，並
    無不合。上訴論旨指摘原判決不當，求予廢棄改判，為無理
    由。
六、至兩造其餘之攻擊或防禦方法，及未經援用之證據，經本院
    斟酌後，認為均不足以影響本判決之結果，自無逐一詳予論
    駁之必要，併此敘明。
七、據上論結，本件上訴為無理由，依民事訴訟法第463 條、第
    385條第1項前段、第449條第1項、第78條、第85條第2項前
    段，判決如主文。
中　　華　　民　　國　　94　　年　　1 　　月　　11　　日
　　　　　　　　　民事第七庭審判長法　官  林鄉誠
　　　　　　　　　　　　　        法　官  梁玉芬
                    　　　        法　官  鄭威莉
正本係照原本作成。
如不服本判決，應於收受送達後20日內向本院提出上訴書狀，其
未表明上訴理由者，應於提出上訴後20日內向本院補提理由書狀
（均須按他造當事人之人數附繕本）上訴時應提出委任律師或具
有律師資格之人之委任狀；委任有律師資格者，另應附具律師資
格證書及釋明委任人與受任人有民事訴訟法第466條之1第1項但
書或第2項（詳附註）所定關係之釋明文書影本。
中　　華　　民　　國　　94　　年　　1 　　月　　12　　日
  　　　　　　　　　　　　　　　　書記官  吳瑞英
附註：
民事訴訟法第466條之1（第1項、第2項）：
對於第二審判決上訴，上訴人應委任律師為訴訟代理人。但上訴
人或其他法定代理人具有律師資格者，不在此限。
上訴人之配偶、三親等內之血親、二親等內之姻親，或上訴人為
法人、中央或地方機關時，其所屬專任人員具有律師資格並經法
院認為適當者，亦得為第三審訴訟代理人。
